臺灣高等法院高雄分院民事裁定　　　　　 96年度抗字第224號
抗　告　人　甲○○
相　對　人　法務部行政執行署高雄行政執行處
法定代理人　乙○○
上列當事人間因元富海產有限公司民國90年度營稅執特專字第15
1083號等行政執行事件，抗告人對於中華民國96年7月17日臺灣
高雄地方法院96年度管字第6 號所為裁定提起抗告，本院裁定如
下：
    主    文
抗告駁回。
抗告程序費用由抗告人負擔。
    理    由
一、本件抗告意旨略以：管收之目的在於履行而非處罰手段，如
    非確有履行之能力而故不履行，或無其他侵害性較少之方法
    ，自難以此措施作為逼迫之手段與工具。抗告人雖為欠稅公
    司之負責人，惟目前公司或個人確已無任何財產或收入可供
    執行，原裁定准為管收處分，已難符管收規定之立法意旨與
    目的，而有以管收作為處罰手段之嫌；況應供強制執行之財
    產是否有隱匿或處分之情事者，除應予抗告人陳述機會外，
    並應給予整理相關文件及資料之合理時間，原移送機關通知
    抗告人到場後，旋即予以留置並聲請管收裁定，抗告人自難
    有餘裕應付說明，顯失公平及程序正義，抗告人3 名子女，
    勢將因抗告人被管收而遭到影響，請准將原裁定廢棄等語。
二、按行政執行官訊問義務人後，認有下列各款情形之一，而有
    管收必要者，行政執行處應自拘提時起24小時內，聲請法院
    裁定管收之：(一)顯有履行義務之可能，故不履行。(二)顯有逃
    匿之虞。(三)就應供強制執行之財產有隱匿或處分之情事。(四)
    已發見之義務人財產不足清償其所負義務，於審酌義務人整
    體收入、財產狀況及工作能力，認有履行義務之可能，別無
    其他執行方法，而拒絕報告其財產狀況或為虛偽之報告。義
    務人經通知或自行到場，經行政執行官訊問後，認有第5項
    各款情形之一，而有聲請管收必要者，行政執行處得將義務
    人暫予留置；其訊問及暫予留置時間合計不得逾24小時，行
    政執行法第17條第5、6項定有明文。
三、本件抗告人為元富海產有限公司（下稱元富公司）負責人，
    元富公司滯納巨額稅額及漏稅罰鍰，嗣於民國（下同）86年
    7 月間歇業，惟查：(一)元富公司歇業後，未經合法清算程序
    ，將公司名下存款分別於86年11月26日、28日移轉新台幣（
    下同）90萬元、170 萬元予抗告人之父李朝旺，86年11月26
    日、28日移轉70萬元、75萬元予抗告人婆婆楊郭金治，86年
    11月26日、28日移轉160 萬元、140 萬原予抗告人之母黃鴛
    鴦，86年11月26日、28日移轉180 萬元、115 萬元予抗告人
    阿姨劉賴秀子，86年10月28日移轉500 萬元予抗告人堂弟李
    同明等人，合計1,500 萬元，有合作金庫95年3 月23日合金
    前鎮存字第0950000236號函在卷可稽，抗告人雖辯稱係返還
    渠等之前借款云云，惟查其經相對人要求提出其所稱向親友
    借貸之證明迄未能提出借貸相關事證，故其所辯即無法採信
    ，而堪認元富公司確有將財產隱匿或處分，刻意不清償稅捐
    債務之情事。(二)元富公司86年度營利事業所得稅結算申報、
    資產負債表均列有預付貨款5,745 萬9,700 元，惟該公司清
    算前、清算後之資產負債表，均未列報該項預付貨款或轉列
    商存貨或銷貨之記載有上述結算申報書、資產負債表在卷可
    考，抗告人雖辯稱該款項係支付國外貨款，惟如元富公司確
    有付款，理應取得相對價值之貨物，如尚未銷售，應於資產
    負債表之資產項下有存貨記載，如已銷售，則應有銷貨收入
    之記載，然上述清算前後之資產負債表，均無此類記載，則
    元富公司是否確有此筆交易？相對應之進貨、銷售情況如何
    ？顯非無疑，足認為就此筆預付金額應有履行稅捐債務之可
    能，而故不履行。
四、至抗告人抗辯相對人通知抗告人到場後，旋即予以留置並聲
    請管收裁定，抗告人自難有餘裕應付說明，顯失公平及程序
    正義云云。因抗告人於94年8 月3 日即收受相對人命其至相
    對人處報告財產狀況之命令，有送達證書在卷可憑，則抗告
    人自接獲該命令時起，便可著手整理相關文件及資料，然至
    96年7 月17日被管收日止，迄未提出，若仍認為此將近二年
    之期間，對抗告人尚屬無餘裕可供備妥相關事證，顯與常理
    不符，故抗告人此部分所辯，亦不足採。
五、從而，原裁定以元富公司確有隱匿或處分得供強制執行之財
    產，及有履行稅捐債務之能力而故不履行之情事，准予管收
    抗告人，於法並無不當，抗告意旨指摘原裁定不當，求予廢
    棄，為無理由，應予駁回。
六、據上論結，本件抗告為無理由，依行政執行法第17條第9 項
    、民事訴訟法第495 條之1 第1 項、第449 條第1 項、第95
    條、第78條，裁定如主文。
中　　華　　民　　國　　96　　年　　8 　　月　　21　　日
                            民事第四庭
                                審判長法官  蔡文貴
                                法      官  徐文祥
                                法      官  黃科瑜
以上正本證明與原本無異。
如不服本裁定應於送達後10日內向本院提出再抗告狀（並按他造
當事人之人數附繕本），並繳納再抗告費新臺幣1,000 元。再為
抗告應以適用法規顯有錯誤為理由，並經本院之許可，該許可以
原裁定所涉及之法律見解具有原則上之重要性者為限，並委任律
師為代理人。
抗告人之配偶、三親等內之血親、二親等內之姻親，或抗告人為
法人、中央或地方機關時，其所屬專任人員具有律師資格並經法
院認適當者，亦得為第三審代理人。抗告人或其法定代理人具有
律師資格者及前項情形，應於提起抗告或委任時釋明之。
中　　華　　民　　國　　96　　年　　8 　　月　　22　　日
                                書　記　官  葉淑華
